【裁判字號】    89,上,124
【裁判日期】    890411
【裁判案由】    侵權行為損害賠償
【裁判全文】
臺灣高等法院臺中分院民事判決      八十九年度上字第一二四號
      上  訴  人  丙○○
                  甲○○
      右二人共同
      訴訟代理人  龔正文律師
      被  上訴人  乙○○      .
右當事人間侵權行為請求損害賠償事件，上訴人對於中華民國八十八年十二月二十二
日臺灣苗栗地方法院第一審判決（八十八年度訴字第四四九號），提起上訴，本院判
決如左：
      主      文
上訴駁回。
第二審訴訟費用由上訴人等負擔。
      事      實
甲、上訴人方面：
  一聲明：求為判決：
    (一)原判決關於駁回上訴人等後開第二、三項之訴之部分均廢棄。
    (二)右廢棄部分，被上訴人應給付上訴人丙○○新台幣（下同）一百二十七萬零七
      百五十五元，及自民國（下同）八十八年九月十日起至清償日止，按年息百分
      之五計算之利息。
    (三)右廢棄部分，被上訴人應給付上訴人甲○○七十五萬九千六百一十四元，及自
      八十八年九月十日起至清償日止，按年息百分之五計算之利息。
    (四)右廢棄部分，上訴人等願供擔保，請准予宣告假執行。
    (五)第一、二審訴訟費用由被上訴人負擔。
  二陳述及所用證據：除與原判決記載相同部分予以引用外，補稱：
    (一)原審在核定殯葬費項目之金額，尚有不當：按損害賠償係以填補損害為原則，
      此損害之項目與數額之計算雖非漫無界線，例如涉及主觀價值判斷時，法院得
      參酌社會一般合理且符合公平之標準，做為准駁之依據。惟若損害之項目與數
      額已實際發生，且與當時社會所認定之標準未甚不合理時，則法院予以核減時
      ，自應就其認為非必要之殯葬費用項目，說明其予以核減之依據及理由（例如
      如何與一般社會標準有違），實不宜概括性之陳述，更不宜以不同之核定標準
      予以比附援引，否則即與損害賠償之原理相違。準此，原審對於上訴人所提出
      之殯葬費收據，在被上訴人就此收據之形式真正並不爭執，可堪信為真實外，
      僅辯稱金額過高，並未就各別之項目提出質疑之情形下，究依何核減之標準及
      對何項目費用之支出不予准許，並未做詳細論述；乃謂上訴人所實際支出之殯
      葬費用，已超過被害人對其應負之扶養費用所需，難謂全部可採；惟如前所述
      ，扶養費用核定之標準與殯葬費之核定標準，顯然有所不同，所得出之金額自
      有所差異，如何能比附援引及做為比較之依據，且只做概括性陳述，似與司法
      實務所形成之扶養費准駁與否必就各別項目提出說明之做法相背離。同理，犯
      罪被害人保護法所定殯葬費最高金額不得逾三十萬元之規定，除考量國家財政
      外，目的在保障因犯罪行為被害而死亡者之遺屬能透過此制度及早獲得補償，
      以減輕其所受之痛苦，並非基於損害賠償之原理而來，所定金額之核定標準既
      不相同，自不宜參照比擬。再者，殯葬業者之收費固尚未建立足昭公信之收費
      標準，惟一般當地均有葬儀商業同業公會訂定各項目之價目表，自可做為參酌
      之依據，原審拾此不論，亦欠合理。
    (二)原審關於扶養費損害之計算，恐有違誤：按原審以行政院主計處所統計之每戶
      消費支出及每戶人數之標準，每人每年需十二萬二千八百九十二元之消費支出
      做為核算標準，不採扶養親屬寬減額，固甚妥適。惟原審就上訴人丙○○、甲
      ○○，依內政部統計處八十七年四月所編印之台閩地區簡易生命表算出丙○○
      平均餘命在二十九點九二年至三十點七八年之間，即平均餘命尚有二十九年，
      而甲○○則在三十六點○五年至三十六點九八年之間，即平均餘命尚有三十六
      年，即應以該餘命之霍夫曼係數做為計算標準，方屬妥適。因上訴人所主張之
      平均餘命，所依據之台灣省男性及女性平均餘命和前揭簡易生命表既然有所錯
      誤，即可不予採納，站在保護被害人家屬立場亦屬合理。故霍夫曼係數分別是
      18.0000000及20.0000000方屬正確。依此係數所算出之扶養費金額依序為五十
      五萬九千八百零八元及六十四萬二千六百四十七元（計算公式：122,892÷4×
      係數18.0000000=559,808、122,892÷4×20.0000000=642,647）。
    (三)慰撫金部分：按原審斟酌上訴人撫育賴明蘭多年終至成年，對於甫成年之賴明
      蘭慘遭車禍致死，哀痛之情自屬甚深，及被上訴人之實施侵權行為態樣與上訴
      人等在其餘命中受痛苦之時間長短，僅准許給付各五十三萬元及六十三萬元之
      慰撫金。惟原審並未就被上訴人之行為後態度予以斟酌，經查被上訴人於事故
      發生後均未曾向家屬表達慰問之意，即出殯時亦未前來上香，不聞不問，實令
      上訴人甚為悲慟；且原審既以上訴人之餘命所受之痛苦加以斟酌，然上訴人等
      餘命分別尚有二十九年及三十六年，將近占人一生中之一半時間，渠等於餘命
      中對於痛失愛女之煎熬不可謂不長，故爾上訴人等分別請求慰撫金各一百萬元
      ，以現今生活水平及物價指數，並非太高，亦未有不合理之處，原審未予准許
      ，上訴人等自不能心服。
    (四)原審認定被害人應有百分之三十之過失，尚難認同：
      1.按本事故雖經臺灣省竹苗區車輛行車事故鑑定委員會及臺灣省車輛行車事故
        覆議鑑定委員會提出鑑定意見認為賴明蘭侵入來車道為肇事原因，卻又認為
        被上訴人行經彎道未減速反嚴重超速行駛（依煞車痕長度佐證）有違規定，
        無肇事原因。然鑑定意見僅提供審判者形成心證之資料，不僅對法院之審判
        無拘束力，若鑑定報告顯有疑義時，審判者自得依其個人之生活歷練及符合
        一般人可接受之常理予以斟酌判斷，而不採納鑑定報告之意見。倘法院不問
        鑑定意見所由生之理由如何，據援為裁判之依據，不啻將法院採證認事之職
        權委請鑑定人，與鑑定僅為一種調查證據方法之旨趣，殊有違背。
      2.查依卷內事故現場照片，事故地點乃一轉彎車道，兩旁樹木濃密，且正為中
        午時分，而道路又為劃有分向限制線之道路，則依吾人之經驗判斷，一般駕
        駛者實無可能駛於對向車道為逆向行駛，其中必有蹊蹺，依卷內資料，被上
        訴人之車速確有超速行駛之情形，而依現場道路如前所言，乃兩旁樹木濃密
        之下坡彎道，則被上訴人是否可能於行經此彎道時，除未減速慢行外，更未
        順著道路彎路路線行駛，而逕以直線路線行駛，適賴明蘭路經該處時，突見
        前方來車快速駛來，因一時情急，基於本能反應而將機車往左方向而駛入來
        車道，卻未料未能及時避開致發生事故，蓋上訴人實無法想像賴明蘭會有何
        理由不行駛道路右側而貿然行駛對向車道，其中不解之處，尚祈  鈞院能予
        以詳查實情。
    補提現場照片六張為證。
乙、被上訴人方面：
  一聲明：求為判決除如主文所示之外，如受不利之判決，願供擔保請准宣告免為
    假執行。
  二陳述及所用證據：除與原判決記載相同部分予以引用外，補稱：
    (一)查被上訴人於八十七年七月二十四日下午一時許，駕駛車號ＭＦ－九一三○號
      小貨車，沿苗栗縣西湖鄉五湖村苗三十四線公路，由苗栗市往五湖方向行駛，
      途經該路苗幹東分一○九號電桿前之彎道時，以時速四十五至五十公里之速度
      行駛，適逢上訴人之女賴明蘭騎乘車號ＳＤＣ－二三○號輕機車，沿同路由五
      湖村往苗栗市對向駛來，疏未注意在劃有分向限制線之路段，不得駛入來車之
      車道，貿然侵入來車道，致雙方閃避不及，而在苗三十四線由苗栗市往五湖村
      方向（即被上訴人之車道）內對撞，致使賴明蘭因傷重當場死亡，嗣上訴人以
      前開事實提起自訴，經原審刑事庭八十八年度自字第二二號判處被上訴人因過
      失致人於死，處有期徒刑四月在案，有刑事判決影本可稽。
    (二)按損害之發生或擴大，被害人與有過失者，法院得減輕賠償金額，或免除之；
      又重大之損害發生原因，為債務人所不及知，而被害人不預促其注意或怠於避
      免或減少損害者，為與有過失，民法第二百十七條第一、二項定有明文。
    (三)查本件車禍肇事責任，經臺灣苗栗地方法院檢察署檢察官囑託臺灣省竹苗區車
      輛行車事故鑑定委員會鑑定結果，認為被害人駕駛輕機車駛入對向車道為肇事
      因素，被上訴人駕駛自用小貨車無肇事因素，有該鑑定委員會八十七年十月十
      四日竹鑑字第八七八○六號鑑定意見書可稽；嗣經同署檢察官囑託臺灣省車輛
      行車事故覆議鑑定委員會覆議研議結論，照原鑑定意見，惟意見一、文詞改為
      「侵入來車道」，意見二、增列「行經彎道未減速反嚴重超速行駛（依煞車痕
      長度佐證）有違規定」，亦有該委員會覆議鑑定意見書影本可資佐證。
    (四)是被上訴人於本件車禍之發生，即便有超速行駛之情形，亦僅屬違反規定而已
      ，與車禍之發生無因果關係，況且原審刑事判決認定被上訴人之車速為時速四
      十五至五十公里，此與覆議意見書所載「彎道嚴重超速」之情節相去甚遠，其
      鑑定意見恐有斟酌之餘地。而本件車禍之發生純係因被害人侵入來車道，被上
      訴人遇此突發情勢，煞閃不及而肇事，從而被上訴人對於損害之發生應無過失
      。原審認定被上訴人應負擔百分之七十之損害，應非公平。縱  鈞院認為被上
      訴人對於賴明蘭死亡亦應負過失責任，惟被害人就損害之發生，實有重大過失
      ，依首揭規定，應請  鈞院減輕或免除被上訴人之賠償責任。
    (五)又上訴人請求被上訴人應賠償扶養費之數額，係以苗栗縣家庭非農家八十五年
      度平均每戶全年性經常支出為六十五萬六千九百二十七元，平均一人為十六萬
      四千二百三十二元為其計算標準，此與司法實務例以稅捐機關每年報稅之扶養
      額為依據顯有出入，而原審不採上開兩種計算方式，而另以行政院主計處所統
      計每戶消費支出及每戶人數之標準，計算扶養費損失，與歷來實務見解有異，
      似有再予斟酌之必要。
    (六)再者，上訴人提出之殯葬費總額為六十六萬五千七百元，亦顯屬過高，而有鋪
      張浪費浮報之嫌，此部分應予酌減為三十萬元始為合理。
    (七)原審准上訴人請求賠償非財產之損害各為五十三萬元及六十三萬元，固屬原審
      之職權認定，惟就賠償額而言，似已過高，應請  鈞院併予酌減。
    (八)本件車禍發生後，上訴人丙○○已向中國航聯產物保險股份有限公司領取第三
      人強制險一百二十萬元，有汽車險賠款收據暨同意書影本可按，是上訴人之請
      求賠償額內應扣除該一百二十萬元。
丙、本院依職權調閱臺灣苗栗地方法院檢察署八十七年度相字第三六七號相驗卷、八
    十八年度偵字第三○四四號偵查卷、臺灣苗栗地方法院八十八年度自字第二二號
    刑事卷。
    理      由
一、本件上訴人起訴主張被上訴人於八十七年七月二十四日十二時許，駕駛車牌號碼
    ＭＦ－九一三○號自小貨車沿苗栗縣西湖鄉五湖村苗三十四線由苗栗市往五湖村
    方向行駛，於同日十三時許，行經苗幹東分一○九電桿前時，原應注意行車速度
    應依標誌之規定，不得超速，行經彎道時應減速慢行，作隨時停車之準備，及駕
    駛人應注意車前狀況，並隨時採取必要之安全措施，以避免危險之發生，且依當
    時情況亦無不能注意之情形，竟疏未注意，於行經彎道時未減速慢行反以時速約
    四十五至五十公里之速度行駛，亦疏未注意車前狀況，隨時採取必要之安全措施
    ，適逢上訴人之女賴明蘭騎乘車牌號碼ＳＤＣ－二三○號輕型機車沿苗三十四線
    由五湖村往苗栗市方向行駛，行經該處，因而撞擊賴明蘭，使賴明蘭因內臟損傷
    導致外傷性休克而當場死亡，爰依侵權行為之規定，請求被上訴人賠償上訴人丙
    ○○扶養費六十八萬九千九百五十九元、殯葬費六十六萬五千七百元、慰撫金一
    百萬元，合計二百三十五萬五千六百五十九元；賠償上訴人甲○○扶養費八十一
    萬七千七百七十一元、慰撫金一百萬元，合計一百八十一萬七千七百七十一元（
    原審判決被上訴人應賠償上訴人丙○○扶養費五十三萬三千九百三十三元、殯葬
    費三十萬元、慰撫金五十三萬元，合計一百三十六萬三千九百三十三元；賠償上
    訴人甲○○扶養費六十三萬一千四百七十五元、慰撫金六十三萬元，合計一百二
    十六萬一千四百七十五元，而賴明蘭對本件車禍之發生亦與有過失，減輕被上訴
    人之損害賠償責任至百分之七十，再扣除上訴人所受領強制汽車責任險一百二十
    萬元死亡保險給付，即上訴人各扣六十萬元，被上訴人共應賠償上訴人丙○○三
    十五萬四千七百五十三元，上訴人甲○○二十八萬三千零三十三元。原判決命被
    上訴人給付部分，被上訴人並未聲明不服，僅上訴人就原判決駁回其請求部分，
    主張被上訴人應賠償上訴人丙○○扶養費五十五萬九千八百零八元、殯葬費六十
    六萬五千七百元、慰撫金一百萬元，合計二百二十二萬五千三百零八元；賠償上
    訴人甲○○扶養費六十四萬二千六百四十七元、慰撫金一百萬元，合計一百六十
    四萬二千六百四十七元，扣除上訴人所受領之死亡保險給付各六十萬元，及原判
    決所命被上訴人給付之金額，被上訴人應再賠償上訴人丙○○一百二十七萬零七
    百五十五元，上訴人甲○○七十五萬九千六百十四元，是本院所應審究係除上訴
    人所受領之死亡保險給付各六十萬元，及原判決所命被上訴人給付上訴人丙○○
    三十五萬四千七百五十三元，上訴人甲○○二十八萬三千零三十三元，被上訴人
    是否應再賠償上訴人之損害）。
二、被上訴人則以本件車禍之發生純係因賴明蘭騎乘機車侵入伊車道，伊遇此突發情
    事，閃避不及而肇事，賴明蘭對於損害之發生有重大過失，應減輕或免除伊損害
    賠償責任；且扶養費之請求依司法實務以稅捐機關每年報稅之扶養費為依據，上
    訴人請求之殯葬費及慰撫金均有過高等語，資為抗辯。
三、查被上訴人於前揭時、地駕駛自用小貨車，沿苗栗縣苗三十四線道路由苗栗市往
    西湖鄉五湖村方向行駛，而與對向由上訴人之女賴明蘭騎乘之機車相撞，致賴明
    蘭因內臟損傷導致外傷性休克而當場死亡之事實，為兩造所不爭執，並有事故現
    場照片在卷及附於臺灣苗栗地方法院檢察署八十七年度相字第三六七號相驗卷內
    之道路交通事故調查報告表、事故現場照片、勘驗筆錄、相驗屍體證明書、驗斷
    書可證。而上訴人主張被上訴人駕駛自用小貨車於行經彎道未減速慢行，反以時
    速約四十五至五十公里之速度行駛，依前揭道路交通事故調查報告表與所附之現
    場圖及事故現場照片所示，肇事地點為彎道，且時速限制在四十公里，被上訴人
    之自用小貨車車後留有煞車痕二條，長約十一‧六公尺及六‧八八公尺，以該煞
    車痕之長度，依一般公路汽車煞車距離、行車速度對照表換算被上訴人之行車速
    度，時速應在四十五公里至五十公里間，是被上訴人駕駛自用小貨車於行經彎道
    未減速慢行，反以時速約四十五公里至五十公里之速度行駛，自堪認定。
四、又依道路交通事故調查表所附之現場圖及事故現場照片所示，被上訴人自用小貨
    車之兩條煞車痕均在被上訴人之車道內，其中左側之煞車痕起點距分向限制線約
    四十四公分，兩條煞車痕由路中央向右偏，自用小貨車右偏停在路旁，賴明蘭機
    車向右倒左側車身卡在自用小貨車左前車頭之保險桿下，兩車相撞後產生之碎片
    均散落在被上訴人車道之內；再依臺灣苗栗地方法院檢察署檢察官於車禍後勘驗
    兩車受損程度所製作之勘驗筆錄載明「機車車頭向後扭曲，機車後無撞擊痕跡；
    小貨車左照後鏡斷裂、擋風玻璃左下角破裂、左保險桿內凹、左前大燈、方向燈
    破裂」。由兩車之車頭受損嚴重，可見兩車係迎面對撞，再由被上訴人自用小貨
    車之煞車痕及兩車互撞後產生之碎片均散落在被上訴人車道之內，暨趙明蘭之機
    車卡在自用小貨車下亦停在被上訴人車道，足證兩車相撞之地點係在被上訴人車
    道之內，顯然被上訴人之自用小貨車係行駛在自己之車道內，係因賴明蘭騎乘之
    機車未在遵行車道之內行駛，越過分向限制線侵入被上訴人之車道，以致被上訴
    人自用小貨車煞避不及，兩車乃迎面對撞。上訴人指稱被上訴人之自用小貨車於
    行經肇事地點之彎道時，未順著道路彎路路線行駛，而逕以直線路線行駛，適賴
    明蘭路經該處時，突見前方來車快速駛來，因一時情急，基於本能反應而將機車
    往左方而駛入來車道，卻未料未能及時避開致發生事故，蓋上訴人實無法想像賴
    明蘭會有何理由不行駛道路右側而貿然行駛對向車道云云，可見上訴人亦承認賴
    明蘭之機車確係侵入被上訴人之車道，而與被上訴人之自用小貨車相撞之事實，
    而由上訴人所述其無法想像賴明蘭會有何理由不行駛道路右側而貿然行駛對向車
    道，顯然上訴人並不知賴明蘭何以會駛入被上訴人之車道，則其所稱賴明蘭機車
    係突見前方之被上訴人自用小貨車駛來，乃向左閃駛入對向車道，即屬臆測之詞
    。且被上訴人之自用小貨車係行駛在自己之車道內，再由煞車痕係由左向右及自
    用小貨車係停在自己車道之路旁，足證被上訴人於發見賴明蘭機車駛入其車道，
    即向右閃避，煞車痕既非向左偏往賴明蘭之車道，則上訴人所述被上訴人之自用
    小貨車未順著道路彎路路線行駛，而逕以直線路線行駛，自屬無據。苟依上訴人
    所述，賴明蘭之機車係行駛在自己之車道內，則在對向車道內之被上訴人自用小
    貨車由前駛來，兩車均行駛在自己之車道內，毫無發生相撞之可能，賴明蘭機車
    根本無閃避之必要，且縱有閃避之必要，被上訴人之自用小貨車在其左前方，賴
    明蘭機車理應向右側之路旁閃避，豈有駛入對向車道之理？上訴人之主張顯然不
    合常情，本件車禍之發生係由於賴明蘭機車在劃有分向限制線之路段貿然侵入被
    上訴人之車道內，致雙方車輛閃避不及因而迎面對撞，殆無疑義。本件車禍經臺
    灣苗栗地方法院檢察署檢察官送請臺灣省竹苗區車輛行車事故鑑定委員會鑑定及
    臺灣省車輛行車事故覆議鑑定委員會覆議，前者認「賴明蘭駕駛輕機車駛入對向
    車道為肇事原因」，後者認「賴明蘭駕駛輕機車侵入來車道為肇事原因」，此有
    該二委員會之鑑定意見書及函在卷可憑（附原審卷第二七－二九頁），且上訴人
    丙○○對被上訴人提起刑事過失致死之自訴，經臺灣苗栗地方法院八十八年度自
    字第二二號審理結果，亦認定賴明蘭騎乘機車疏未注意在劃有分向限制線之路段
    ，不得駛入來車道之車道內，貿然侵入來車道，為本件車禍之主要肇事原因，上
    訴人丙○○對該刑事判決並未聲明不服，提起第二審上訴，益證本件車禍之發生
    確係因賴明蘭機車侵入被上訴人車道所致。
五、查肇事現場為劃有分向限制線之路段，且為雙向二車道，此觀道路交通事故調查
    報告表所附之現場圖及事故現場照片自明。按分向限制線用以劃分路面成雙向車
    道，禁止車輛跨越行駛，並不得迴轉，道路交通標誌標線號誌設置規則第一百六
    十五條第一項定有明文；道路交通安全規則第七十九條第一、二款亦規定汽車在
    雙向二車道行駛時，均應在遵行車道內行駛，在劃有分向限制線之路段，不得駛
    入來車之車道內。查賴明蘭騎乘機車疏未注意在遵行車道內行駛，貿然越過分向
    限制線，駛入對向之被上訴人車道，以致肇事，其有違反上開道路交通安全規定
    之注意義務，對本件車禍之發生亦應負過失責任。而被上訴人駕駛自用小貨車在
    自己之車道內行駛，見對向之賴明蘭機車侵入其車道，隨即煞車並向右閃避，被
    上訴人已有注意車前狀況並採取必要之安全措施，被上訴人僅係在限制時速四十
    公里之彎道，未減速慢行及以時速約四十五至五十公里之速度行駛，本件車禍之
    發生主要原因係賴明蘭機車未在遵行車道內行駛，越過分向限制線侵入被上訴人
    車道，以致車速過快之被上訴人自用小貨車煞車並向右閃避，仍防範不及撞上賴
    明蘭機車，賴明蘭機車駛入來車之車道內既係肇事主因，賴明蘭對本件車禍之發
    生自應負大部分之過失責任。本院斟酌雙方之過失程度，認被上訴人應負百分之
    三十之過失責任，賴明蘭應負百分之七十之過失責任。
六、按損害之發生或擴大，被害人與過失者，法院得減輕賠償金額，或免除之，民法
    第二百十七條第一項定有明文。又民法第一百九十二條第一項規定不法侵害他人
    致死者，對於支出殯葬費之人，亦應負損害賠償責任，係間接被害人得請求賠償
    之特例。此項請求權，自理論言，雖係固有之權利，然其權利係基於侵權行為之
    規定而發生，自不能不負擔直接被害人之過失，倘直接被害人於損害之發生或擴
    大與有過失時，依公平之原則，亦應有民法第二百十七條過失相抵規定之適用，
    業經最高法院七十三年台再字第一八二號判例著有明文。查上訴人係賴明蘭之父
    母，其請求被上訴人賠償扶養費、殯葬費及慰撫金，係本件車禍之間接被害人，
    自應承擔賴明蘭就損害之發生所應負之過失責任，則賴明蘭因本件車禍受傷死亡
    所應負百分之七十之過失責任即應由上訴人承擔，即應就上訴人所得請求被上訴
    人賠償之金額減輕百分之七十。
七、上訴人請求被上訴人賠償丙○○扶養費五十五萬九千八百零八元、殯葬費六十六
    萬五千七百元及慰撫金一百萬元，共二百二十二萬五千五百零八元；賠償甲○○
    扶養費六十四萬二千六百四十七元及慰撫金一百萬元，共一百六十四萬二千六百
    四十七元，姑不論其請求之金額是否過高而應予核減，即使以上訴人請求之金額
    為準，依過失相抵之規定減輕被上訴人百分之七十之賠償金額，被上訴人應賠償
    丙○○之金額為六十六萬七千六百五十二元四角（0000000×0.3=667652.4 ），
    應賠償甲○○之金額為四十九萬二千七百九十四元一角（0000000×0.3=492794.
    1)，扣除上訴人已自強制汽車責任保險各受領六十萬元保險給付（依強制汽車責
    任保險法第三十條之規定，保險人依本法規定給付之保險金，視為加害人或被保
    險人損害賠償金額之一部分，加害人或被保險人受賠償請求時，得扣除之，上訴
    人所受領之一百二十萬元保險給付，上訴人同意各扣除六十萬元），丙○○僅得
    再請求六萬七千六百五十二元四角，甲○○則不得再為請求，因此原審判決被上
    訴人應賠償丙○○三十五萬四千七百五十三元，賠償甲○○二十八萬三千零三十
    三元，業已超過被上訴人應賠償上訴人之金額，上訴人復請求被上訴人賠償丙○
    ○一百二十七萬零七百五十五元，賠償甲○○七十五萬九千六百十四元，自屬無
    據，不應准許。
八、原審判決被上訴人應賠償丙○○三十五萬四千七百五十三元，賠償甲○○二十八
    萬三千零三十三元，而駁回上訴人其餘之請求，上訴人就原判決駁回丙○○一百
    二十七萬零七百五十五元及甲○○七十五萬九千六百十四元請求部分聲明不服，
    求予廢棄改判。原判決駁回上訴人請求之理由雖有不同，但結論並無不合，仍應
    維持，上訴論旨指摘原判決駁回其上開請求部分不當，為無理由，應予駁回。兩
    造其餘攻擊防禦方法，均不影響本判決之結果，爰不逐一論述，併予敘明。
九、據上論結，本件上訴為無理由，依民事訴訟法第四百四十九條第二項、第一項、
    第七十八條、第八十五條第一項前段，判決如主文。
中      華      民      國    八十九    年      四      月     十一     日
~B1民事第四庭審判長法  官  黃斐君
~B2                法  官  張浴美
~B3                法  官  陳蘇宗
右為正本係照原本作成。
上訴人得上訴。
如對本判決上訴，須於收受判決送達後二十日內向本院提出上訴書狀，其未表明上訴
理由者，應於提出上訴後二十日內向本院提出上訴理由書（須按他造人數附具繕本）
，並繳納送達用雙掛號郵票拾份（每份參拾肆元）。
上訴時應提出委任律師或具有律師資格之人之委任狀；委任有律師資格者，另應附具
律師及格證書及釋明委任人與受任人有民事訴訟法第四百六十六條之一第一項但書或
第二項（詳附註）所定關係之釋明文書影本。
~B                書記官  黃禎祥
中      華      民      國    八十九    年      四      月     十二     日
附註：
民事訴訟法第四百六十六條之一（第一項、第二項）
對於第二審判決上訴，上訴人應委任律師為訴訟代理人。但上訴人或其法定代理人具
有律師資格者，不在此限。
上訴人之配偶、三親等內之血親、二親等內之姻親，或上訴人為法人、中央或地方機
關時，其所屬專任人員具有律師資格並經法院認為適當者，亦得為第三審訴訟代理人
。
                                                                        Ｑ


司法院資訊處製作；財團法人民間司法改革基金會備份。
